【裁判字號】    97,重訴,470
【裁判日期】    971128
【裁判案由】    清償借款
【裁判全文】
臺灣臺中地方法院民事判決             97年度重訴字第470號
原      告  華南商業銀行股份有限公司
法定代理人  甲○○
訴訟代理人  乙○○
被      告  丙○○
上列當事人間請求清償借款事件，本院於民國97年11月24日言詞
辯論終結，判決如下：
    主      文
被告於原告對訴外人何錦民強制執行無效果時，應給付原告新臺
幣捌佰肆拾萬元，及自民國97年7月26日起至清償日止按年息百
分之二點九六計算之利息，及自民國97年7月20日起至97年10月
28日止按上開利率百分之十；自民國97年10月29日起至清償日止
按上開利率百分之二十計算之違約金。
訴訟費用新臺幣捌萬肆仟壹佰陸拾元，由被告負擔。
    事實及理由
壹、兩造爭執要旨：
  一原告主張：訴外人何錦民於民國96年6月27日邀同被告為保
    證人，向原告借款新臺幣（下同）840萬元。約定借款期間
    自96年6月27日起至116年6月27日止，分期按月於每月27日
    清償本息，利息按年率2.96%計付，遲延給付本金或利息時
    ，除仍按上開利率計息，其逾期在六個月以內部分，另按上
    開利率百分之十，逾期超過六個月部分，另按上開利率百分
    之二十計付違約金。並約定如有貸款契約第八條之情事時，
    視為全部到期。未料訴外人何錦民僅繳納利息至97年3月27
    日即未再依約繳納，依據上開契約第八條約定，其債務視為
    全部到期。嗣原告對何錦民為假扣押後再收取88,000元，充
    償部分利息、違約金，迄今尚有本金840萬元及依上開約定
    所計算之利息、違約金未獲清償。為此，依消費借貸及保證
    之法律關係提起本件訴訟，並聲明：(一)被告應給付原告840
    萬元，及自97年7月26日起至清償日止按年息百分之2.96計
    算之利息，及自97年7月20日起至97年10月28日止按上開利
    率百分之十，自97年10月29日起至清償日止按上開利率百分
    之二十計算之違約金。如對訴外人何錦民強制執行無效果時
    ，應由被告給付；(二)訴訟費用由被告負擔。
  二被告抗辯：其擔任何錦民之保證人時，銀行人員向其表示只
    當增貸100萬元之保證人，不知為何會增貸到840萬元等語。
貳、得心證之理由：
  一原告主張之事實，業據其提出貸款契約及債權計算書為證。
    而被告雖以前開情詞置辯，惟觀諸貸款契約之共通條款第壹
    條一之甲其上「借款金額新台幣8,400,000元整」是以電腦
    打字記載，並非手寫填載。被告於貸款契約之保證人欄簽名
    蓋章時，當可合理推斷其已認知所保證之借款金額為840萬
    元，並非100萬元。從而被告所辯上情，顯非可採。
  二按稱消費借貸者，謂當事人一方移轉金錢或其他代替物之所
    有權於他方，而約定他方以種類、品質、數量相同之物返還
    之契約；借用人應於約定期限內，返還與借用物種類、品質
    、數量相同之物；又稱保證者，為當事人約定，一方於他方
    之債務人不履行債務時，由其代負履行責任之契約；保證人
    於債權人未就主債務人之財產強制執行而無效果前，對於債
    權人得拒絕清償，民法第474條第1項、第478條前段、第739
    條、第745條分別定有明文。茲查，訴外人何錦民向原告借
    用前述金額，尚有如主文第一項所示本金、利息及違約金未
    清償，且清償期已視為到期，而被告為何錦民之保證人，則
    依前開條文規定，原告請求如對何錦民強制執行無效果時，
    應由被告給付如主文第一項所示本金、利息及違約金，為有
    理由，應予准許。
  三本件訴訟費用合計84,160元，依民事訴訟法第78條規定，應
    由敗訴之被告負擔。
中    華    民    國    97    年    11    月    28    日
                  民事第三庭  法  官  游文科
正本係照原本作成。
如對本判決上訴，須於判決送達後20日內向本院提出上訴狀（須
附繕本）。
中    華    民    國    97    年    11    月    28    日
                              書記官


司法院資訊處製作；財團法人民間司法改革基金會備份。
